【裁判字號】    98,交聲,740
【裁判日期】    980630
【裁判案由】    聲明異議
【裁判全文】
臺灣高雄地方法院交通事件裁定         98年度交聲字第740號
                                     98年度交聲字第741號
原處分機關  高雄市政府交通局
異  議  人  高雄市私立柏克萊文理短期補習班即陳彥宏
上列異議人即受處分人因違反道路交通管理處罰條例案件，對於
高雄市政府交通局98年3 月2 日所為之處分（原處分：高市交裁
字第裁32-B00000000、32-B00000000號），聲明異議，本院裁定
如下：
    主  文
異議均駁回。
    理  由
一、原處分意旨略以：異議人高雄市私立柏克萊文理短期補習班
    即陳彥宏於民國98年1 月6 日晚間9 時40分許，駕駛其所有
    之車牌號3M-3360 號自用一般小客車，卻懸掛其所有另一車
    牌號碼LF-2366 號之汽車牌照，行經高雄市○○○○○路及
    鎮中路口，因牌照借供他車使用（高市交裁字第裁32-B0000
    0000號部分）及使用他車牌照（高市交裁字第裁32-B000000
    00號部分）行駛，為警製單舉發，故均依道路交通管理處罰
    條例第12條第1 項第5 款、第2 項之規定，分別裁處罰鍰新
    臺幣（下同）5,400 元並牌照吊銷等。
二、異議意旨詳如附件聲明異議狀所載。
三、按汽車牌照借供他車使用或使用他車牌照行駛者，處汽車所
    有人新臺幣3,600 元以上10,800元以下罰鍰，並禁止其行駛
    ；牌照吊銷之，道路交通管理處罰條例第12條第1 項第5 款
    、第2 項分別定有明文。次按交通警員對其親睹之違規事實
    製單舉發，就其事實之證明亦屬證人，如無具體事證足證其
    有偏頗或失實之虞，已難咨意否定其指證即舉發之真正，其
    舉發行為本質上為行政處分，行政處分一旦有效成立，有以
    公定力規定法律秩序之效力，該行政處分當可推定為真正，
    其據以依法處分之事實亦為正確無誤。又交通警員製單舉發
    違反道路交通管理處罰條例所列之違規事實，本質上為行政
    處分，且係公務員基於職務上之權力，依法就特定之具體事
    件所為具有公法上效果之單方行政行為，基於公務員所為公
    法上行為具有公信力之原則，該行政處分當可被推定為真正
    ，受處分人若未就執勤員警之舉發違誤提出相當證據以供調
    查，且依卷存證據資料亦無其他積極證據足資證明其有捏造
    事實違法取締之情事，則執勤員警本其維護交通秩序及安全
    之責所為之上開舉發行為，自應受到合法及正確之推定（臺
    灣高等法院95年度交抗字第87號、94年度交抗字第204 號裁
    定參照）。
四、經查，就本件異議人上開違規事實遭警舉發之經過，業據證
    人即警員周鴻昌到庭證稱：當天伊服巡邏勤務，在（高雄市
    ）中山（四路）與鎮中路口開啟警示燈並停在路旁，使用大
    隊所發的掌電查詢有無贓車或是其他違規的車輛，當時不知
    是何人所開的車，從鎮中路由西向東疾駛通過，伊就使用掌
    電查詢車牌資料，發現形式不符，伊等就準備往後去看，當
    時被一個紅燈擋住，路口有四個時向，所以伊等往後看過去
    約一、二百公尺之遠，等到路口變成綠燈前去追他時，因為
    相隔一、二百公尺，所以伊等無法確定是由何人所駕駛，到
    了五甲二路400 多號的攔車地，有一位女性坐在駕駛座上，
    伊就問車子是否從鎮中路由西向東行駛過來，駕駛座的女性
    駕駛就回答是，伊再問她車輛剛剛是由何人所駕駛，但她並
    無回答，後來異議人從五甲路的傢俱店走出來，說車輛是補
    習班所有，他是負責人，第二次伊再問他是否為駕駛人，他
    點頭並無回答，第三次伊再問，他說很小聲說是，伊就告知
    他使用他人牌照車牌違規的事實並請他出示駕駛車輛的原始
    行車資料，異議人就念了車牌號碼給我，伊就用掌電查詢均
    符合，均為異議人所有，但第一輛車應懸掛的車牌已經報停
    ，所以異議人就將另一輛車的車牌懸掛在這輛車上，告知違
    規事實及事項之後，並開單舉發請其簽名。之前交通警察大
    隊之回函內容表示，「經員警三次向台端詢問...... 」 ，
    次數應該是二到三次。從伊等看到這輛車到攔停中間，時間
    相隔約五分鐘，伊等在追他的時候，他還在行駛，但等到綠
    燈過去的時候，他已經停下沒有行駛了，當時是掛LF-2366
    號的車牌，攔下的車型為一輛廂型車，什麼顏色不太確定，
    不知道是深藍還是咖啡色，從伊等看到這輛車從中山路到鎮
    ○路疾駛而過，直到攔下這輛車，伊等能確定為同一輛車，
    雖然距離有點遠，但並沒有脫離伊的視線，雖然車輛沒有脫
    離你的視線，伊沒有看到有無人上下車，從伊等看到這輛車
    從中山路和鎮中路交叉口疾駛而過時，當時的車牌與攔下後
    的車牌是同一車牌，車子當時停在慢車道上，然後伊再繼續
    問車輛是由何人所開，當時異議人從傢俱店出來，第一次他
    只有點頭，第二次伊再問，他才小聲的說是，伊當時有問異
    議人有沒有看到他，當時也是伊問駕駛座的女性，伊的證詞
    不可能錯誤，也不可能記錯等語（本院98年5 月15日調查筆
    錄第3 至6 頁）。證人周鴻昌既係就當日親身經歷之舉發過
    程作證，其就舉發經過證述明確且無矛盾或瑕疪，顯非憑空
    捏造。又證人周鴻昌為高雄市政府警察局交通警察大隊前鎮
    分隊之警員，係於依法執行勤務時，發現上開違規情節而舉
    發，衡情其與異議人素不相識，亦無怨隙，應無甘冒觸犯偽
    證罪責，而故意構詞誣陷異議人之必要，其證詞當可採信（
    本院依職權查詢3M-3360 號之汽車車籍資料，雖記載該車車
    身為綠色，與證人所述不同，但證人亦明確表示就當日該違
    規行駛車輛之顏色已不太確定，自不得僅憑此即否認證人證
    詞之可信度）。兼以依前揭說明，執勤員警本其維護交通秩
    序及安全之職責所為之上開舉發行為，自應受到合法及正確
    之推定，此外亦查無任何證據足資證明證人周鴻昌有捏造事
    實違法取締之情事，及異議人當時確有於違規現場出現，更
    且於舉發通知單上簽名，則本件異議人於上述時間確有前揭
    違規事實足可認定。
五、異議人聲明異議狀雖指：當時上開車輛處於靜止狀態，其無
    駕駛該車之事實，此與舉發事由「使用他車牌照行駛」不符
    ，且遭攔查地點並非開單所載違規地點，不符開單之要件，
    又因警察誘騙始在舉發通知單上簽名，警察行使職權違反相
    關法令云云，然查異議人名下3M-3360 號及名下LF-2366 號
    車輛有上開違規事實，除有證人周鴻昌前述之說詞，警員實
    無必要，亦無任何證據證明警員誘騙異議人在舉發通知單上
    簽名外，經本院詢問異議人其車輛平時都放在何處，異議人
    答稱停放在高雄市○○○路家中，但就其名下3M-3360 號（
    掛上LF-2366 號牌照）之車輛為何會在鳳山市○○○路被查
    獲，異議人則只能答稱車子名字是伊的，但伊不知道，因為
    該輛汽車是被棄置狀態，異議人不僅答非所問，由異議人異
    議狀、於本院調查時陳述異議之理由、異議人詢問證人時所
    述當日經過，均可知異議人當日不僅名下3M-3360 號車輛在
    被查獲之鳳山市○○○路485 號前，其個人亦在該處，顯見
    名下3M-3360 號（掛上LF-2366 號牌照）的車輛，當時必定
    係異議人支配，否則若真如異議人所述該輛汽車是棄置在高
    雄沿海一路之狀態，異議人對該車輛突然被人行駛而出現在
    鳳山市○○○路之事，豈有不表示驚訝甚至立即向警員報案
    之理？而該車既有行駛經過路口被警員發現，不論警員查獲
    時車輛是否仍在發動或已經停止，根本不影響有違規事實之
    認定，至於警員所開立舉發通知單上所記載之違規地點為「
    中山、鎮中」，該「中山」所屬道路即為中山四路，故裁決
    書記載違規地點為中山四路並無任何錯誤，故異議人所辯顯
    係卸責之詞不足採信。又按一行為違反數個行政法上義務規
    定而應處罰鍰者，依法定罰鍰額最高之規定裁處，行政罰法
    第24條前段定有明文，此為行政法上關於一事不二罰之規定
    。惟本件異議人上開經舉發之違規行為，係基於其除了是車
    牌號碼LF-2366 號牌照之所有人，卻借供他車使用，構成「
    牌照借供他車使用」之違規外，其並且為另一車牌號碼3M-
    3360號自小客車之所有人，卻不懸掛該車牌照，改懸掛他車
    牌照，而構成「使用他車牌照行駛」之違規，兩者並非一事
    ，自無前揭規定之適用。是異議人聲明異議狀雖亦曾指稱上
    開兩張罰單皆處罰同一人已違反一事不二罰原則云云，亦難
    憑採。
六、異議人於98年5 月27日雖再向本院提出錄音光碟1 片，表示
    係其於98年1 月17日下午與警員周鴻昌對話時所錄內容，並
    請求以錄音內容與周鴻昌對質，欲證明周鴻昌於本院98年5
    月15日調查期日所述不實云云，惟查異議人所提錄音光碟，
    錄音日期既為98年1 月17日，警員周鴻昌當日有陳述什麼內
    容異議人早已知悉，但異議人於本院98年5 月15日調查期日
    時，經本院予異議人直接詰問證人之機會，異議人卻並未以
    此詰問證人，嗣後才再提出該錄音光碟，則異議人提出錄音
    光碟之目的，顯只是在延滯訴訟之進行。更且經本院詢問異
    議人（作成公務電話記錄），異議人表示該光碟之錄音內容
    係警員在不知情的情況下私下錄音，其得否作為彈劾證人證
    詞之證據已有疑義，而異議人於公務電話詢問時又強調錄音
    內容是要證明警察說有向異議人確認開車3 次，但異議人否
    認，在錄音光碟中有針對異議人有承認開車3 次部分有爭執
    ，於法庭中異議人有詢問證人有關此事，第一次證人說有，
    第二次卻說沒有云云，但98年1 月17日異議人與證人對話有
    爭執，根本無從為異議人並無違規事實之認定，及到底證人
    跟異議人曾確認開車2 次或3 次，亦非本案之重點，而異議
    人所述法庭中證人第一次說有，第二次卻說沒有云云之說詞
    ，亦與當日庭訊情形不符，故本院認無再行傳喚證人周鴻昌
    之必要，並予述明。
七、綜上，本件異議人有牌照借供他車使用及使用他車牌照行駛
    之違規事實，事證明確，堪以認定。從而，原處分機關依道
    路交通管理處罰條例第12條第1 項第5 款、第2 項之規定，
    分別裁處罰鍰5,400 元並牌照吊銷等，於法均無不合，異議
    人之異議均無理由，均應予以駁回。
八、據上論斷，應依道路交通案件處理辦法第19條，裁定如主文
    。
中    華    民    國    98    年    6     月    30    日
                  刑事第十七庭  法  官  黃紀錄
以上正本證明與原本無異。
如不服本裁定，應於收受送達後5 日內向本院提出抗告狀。
中    華    民    國    98    年    6     月    30    日
                                書記官  吳書逸


司法院資訊處製作；財團法人民間司法改革基金會備份。
